臺灣桃園地方法院民事簡易判決
111年度桃簡字第38號
原      告  潘瑋旻  
被      告  億豪管理顧問股份有限公司

法定代理人  王子德  
訴訟代理人  張文棟  
上列當事人間請求債務人異議之訴事件，本院於中華民國111年4
月6日言詞辯論終結，判決如下：
    主      文
一、本院110年度司執字第115196號清償債務強制執行事件，於
    超過新臺幣17,980元之範圍，所為之執行程序應予撤銷。
二、原告其餘之訴駁回。
三、訴訟費用由被告負擔百分之六十五，餘由原告負擔。
    事實及理由
一、原告主張：被告執臺灣臺東地方法院109年度司促字第719號
    支付命令暨確定書及108年度司執字第11916號債權憑證為執
    行名義(下稱系爭執行名義)，聲請強制執行原告對於訴外人
    中國信託商業銀行股份有限公司南桃園分公司處（下稱中信
    銀行）及合作金庫商業銀行股份有限公司南桃園分公司處（
    下稱合庫銀行）之帳戶存款債權，經本院以110年度司執字
    第115196號清償債務執行事件（下稱系爭執行事件）受理，
    並於民國110年12月23日核發執行命令，禁止原告在新臺幣(
    下同)27,543元，及自105年2月23日起至清償日止，按週年
    利率5%計算之利息之債權金額範圍內，收取對於中信銀行及
    合庫銀行之存款債權或為其他處分，中信銀行及合庫銀行亦
    不得對原告清償，而系爭執行名義所示之金錢債權為積欠被
    告之電信通話服務費用，惟遠傳電信股份有限公司（下稱遠
    傳公司）電信門號0000000000號及0000000000號（下合稱系
    爭門號）並非係原告所申辦，且被告多年來未告知系爭門號
    之電信費用，故系爭門號之電信費用應已罹於時效，原告得
    拒絕給付，爰依強制執行法第14條第2項之規定提起本件訴
    訟等語，並聲明：本院系爭執行事件之強制執行程序應予撤
    銷。
二、被告則以：系爭門號係由原告本人親自申辦，而系爭門號之
    電信費用包含電信費9,563元及補償款17,980元，電信費用
    雖已罹於時效，然違約金17,980元部分尚未罹於時效等語，
    資為抗辯。並聲明：原告之訴駁回。
三、本院得心證之理由：
　㈠系爭門號係於99年7月2日及同年月6日，以原告之名義至遠傳
    公司申辦並簽訂遠傳電信行動電話服務申請書，迄至99年10
    月11日止，尚積欠電信費9,563元及補償款17,980元，共計2
    7,543元未清償，後遠傳公司於102年10月31日將上開債權讓
    與被告等情，有被告提出之電信服務申請書、服務契約、債
    權讓與通知書等（見本院108年度桃簡字第1845號卷第25至3
    2頁、第64頁）在卷可參，原告對此亦未爭執，是此部分之
    事實，應先堪以認定。
  ㈡系爭門號確為原告所申辦：
　　按當事人主張有利於己之事實者，就其事實有舉證之責任。
    但法律別有規定，或依其情形顯失公平者，不在此限，民事
    訴訟法第277 條定有明文。又民事訴訟如係由原告主張權利
    者，應先由原告負舉證之責，若原告先不能舉證，以證實自
    己主張之事實為真實，則被告就其抗辯事實即令不能舉證，
    或其所舉證據尚有疵累，亦應駁回原告之請求。經查，被告
    提出之系爭門號申請書上確有原告之雙證件及簽名乙情，有
    上開電信服務申請書、服務契約等附卷為證；又參以前開申
    請書上之簽名經送請內政部警政署刑事警察局鑑定後，與原
    告之筆跡相符乙情，亦有內政部警政署刑事警察局109年10
    月12日刑鑑字第1090080782號鑑定書（見本院108年度桃簡
    字第1845號卷第105至106頁）在卷可參，則被告抗辯系爭門
    號係由原告本人親自申辦乙情，洵屬有據。再參酌原告僅空
    言泛稱系爭門號非由其所申辦云云（見本院111年度桃簡字
    第38號卷第4頁），然迄於言詞辯論終結時，原告均未能舉
    其他事證以明系爭門號確非由其所申辦，揆諸上開說明，原
    告上開主張，即屬無據，不足憑採。
　㈢原告主張電信費9,563元及利息已罹於時效部分為有理由：
  ⒈按商人、製造人、手工業人所供給之商品及產物之代價之請
    求權，因2年間不行使而消滅，民法第127條第8款定有明文
    。又民法第127條第8款之「商品」，法文上雖無明確定義，
    惟該條所定之請求權，在立法上均有宜速履行或應速履行之
    目的，是所謂「商品」定義之範圍，應自該商品是否屬「日
    常頻繁之交易，且有促從速確定必要性」以為觀察，電信業
    者既以提供電話網路傳遞聲音為業務，則保持該電信網路之
    暢通自屬電信業者營業之「商品」無疑。民法於18年頒布時
    ，並無「服務」之概念，而立法解釋本應順應社會變遷並應
    立法目的而為適度擴張，現今社會無線通信業務蓬勃發展，
    此類債權應有從速促其確定之必要性，應認「電信服務」亦
    為本條所稱之「商品」，而電話費請求權亦有本條短期時效
    之適用（臺灣高等法院暨所屬法院92年法律座談會民事類提
    案第4號研討結果可資參照）。又利息債權為從權利。已屆
    期之利息債權，因具有獨立性，而有5 年請求權時效期間之
    適用。而主權利因時效消滅者，其效力及於從權利，民法第
    146 條定有明文。此從權利應包括已屆期之遲延利息在內。
    是債務人於時效完成時，一經行使抗辯權，主權利既因時效
    而消滅，則從權利之時效，雖未完成，亦隨之消滅（最高法
    院107 年度台上字第2325號民事判決參照）。再債務人於受
    通知時，所得對抗讓與人之事由，皆得以之對抗受讓人，民
    法第299條第1項亦有明定。
  ⒉經查，本件被告主張原告未依約繳納系爭門號之電信費，迄
    至99年10月11日止尚積欠電信費9,563元未清償，是以，遠
    傳電信至遲自99年10月11日起已得行使各筆電信費請求權，
    遠傳電信於102年10月31日將前開債權讓與被告，而被告遲
    至於108年間始向臺灣臺東地方法院聲請核發支付命令，顯
    已逾2年時效等情，為被告於本院詢問時所自認（見本院111
    年度桃簡字第38號卷第19頁背面），是依前開說明，原告對
    債權讓與之受讓人即被告主張系爭門號之電信費9,563元請
    求權及利息均已罹於時效，併請求撤銷系爭執行事件關於電
    信費及利息部分之強制執行程序，即屬有據。
　㈣原告主張補償款17,980元已罹於時效部分為無理由：
  ⒈按當事人得約定債務人於債務不履行時，應支付違約金；又
    違約金除當事人另有訂定外，視為因不履行而生損害之賠償
    總額；其約定如債務人不於適當時期或不依適當方法履行債
    務時，即須支付違約金者，債權人除得請求履行債務外，違
    約金視為因不於適當時期或不依適當方法履行債務所生損害
    之賠償總額，民法第250條第1項、第2項分別定有明文。次
    按主權利因時效消滅者，其效力及於從權利，民法第146條
    前段定有明文。惟已發生之違約金並非民法第146條所稱之
    從權利，其請求權與原本請求權各自獨立，消滅時效亦分別
    起算，原本請求權雖已罹於消滅時效，已發生之違約金請求
    權並不因而隨同消滅（最高法院97年度台上字第477號判決
    意旨參照）。又違約金之約定，為賠償給付遲延所生之損害
    ，於債務人給付遲延時，債權人始得請求，既非定期給付之
    債務，與民法第126條所規定之性質不同，其時效為15年（
    最高法院107年度第3次民事庭會議決議可資參照）。
  ⒉查，系爭門號之行動電話服務申請書明確記載：「本專案啓
    用後36個月內不得退租（含一退一租、轉至2G或預付卡、因
    違約或違反法令致遭停機者），亦不得取消Smart150數據傳
    輸服務。提前退租者需繳交專案補貼款9,600，提前取消Sma
    rt150數據傳輸服務者需繳交專案補貼款1,800。實際應繳專
    案補貼款按本專案合約未到期之月為單位，比例計算，以一
    季為單位，未滿一季者，以一季計算。計算方式：專案補貼
    款×(合約未到期月數/總月數)＝應繳專案補貼款」、「本專
    案啓用後36個月內不得退租（含一退一租、轉至2G或預付卡
    、因違約或違反法令致遭停機者），亦不得調降語音費率、
    及調降或取消Smart150加值服務，提前退租者需繳交專案補
    貼款9,720……提前取消Smart150加值服務者需繳交專案補貼
    款1,800。實際應繳專案補貼款按本專案合約未到期之月為
    單位，比例計算。計算方式：專案補貼款×(合約未到期月數
    /總月數)＝應繳專案補貼款」（見本院108年度桃簡字第1845
    號卷第25、28頁），可見補償款應係事先約定原告對遠傳電
    信負契約上債務不履行之損害賠償總額，為損害賠償額預定
    性質之違約金，且系爭門號之補償款係於契約終止時即發生
    ，亦難認為係從屬於電信費用之從權利，依上開說明，系爭
    補償款應適用民法第125條之消滅時效，則原告以系爭補償
    款17,980元已罹於時效而提出時效抗辯，併請求撤銷系爭執
    行事件關於系爭補償款部分之強制執行程序，洵屬無據，不
    應准許。
四、從而，原告依強制執行法第14條第2項之規定，訴請系爭執
    行事件之強制執行程序，於超過17,980元之範圍，應予撤銷
    ，為有理由，應予准許。逾此範圍之請求，則屬無據，應予
    駁回。
五、本件事證已臻明確，兩造其餘之攻擊防禦方法及所提證據，
    於判決結果不生影響，爰不一一論列，併此敘明。
六、訴訟費用負擔之依據：民事訴訟法第79條。　　
中　　華　　民　　國　　111 　年　　4 　　月　　22　　日
                  桃園簡易庭  法  官  顏嘉漢
以上為正本係照原本作成。
如不服本判決，應於送達後20日內，向本院提出上訴狀並表明上
訴理由，如於本判決宣示後送達前提起上訴者，應於判決送達後
20日內補提上訴理由書（須附繕本）。
如委任律師提起上訴者，應一併繳納上訴審裁判費。   
中　　華　　民　　國　　111 　年　　4 　　月　　22　　日
                              書記官  楊上毅